【裁判字號】    91,易,1434
【裁判日期】    920211
【裁判案由】    違反槍砲彈藥刀械管制條例
【裁判全文】
臺灣屏東地方法院刑事判決                        九十一年度易字第一四三四號
    公  訴  人  臺灣屏東地方法院檢察署檢察官
    被      告  丁○○
    被      告  己○○
    被      告  庚○○
    被      告  戊○○
    被      告  丙○○
    被      告  乙○○
    被      告  甲○○
右列被告因違反槍砲彈藥刀械管制條例案件，經檢察官提起公訴（九十一年度偵字第
二○七九、第四九八○、第五七八○號），本院判決如左：
    主  文
庚○○、戊○○、丙○○、乙○○、甲○○共同未經許可，持有魚槍，庚○○、戊○○、乙○○、丙○○各處拘役肆拾日，甲○○處有期徒刑貳月，如易科罰金，均以參
佰元折算壹日。扣案之魚槍參把（槍枝管制編號號0000000000號、000
0000000、0000000000號）沒收之。
己○○未經許可，出借魚槍，處有期徒刑貳月，如易科罰金，均以參佰元折算壹日。
陳文憶未經許可，出借魚槍，處有期徒刑參月，如易科罰金，均以參佰元折算壹日。
扣案之魚槍貳把（槍枝管制編號號0000000000號、0000000000
）沒收之。
陳文憶其餘被訴部分無罪。
    事  實
一、丁○○為屏東縣琉球鄉籍漁民，明知未經許可，不得出借魚槍予非漁民供非漁獵
    之用，竟於九十一年三月九日下午十五時三十分許，將其持有以橡皮彈力為發射
    動力，機械性能良好，可發射隨附之金屬箭，而有殺傷力之土造魚槍二把（槍枝
    管制編號分別為0000000000號、0000000000號），出借予
    甲○○、丙○○、庚○○、戊○○及乙○○等人。嗣為行政院海岸巡防署第六海
    岸巡防總隊第六一岸巡大隊安檢人員，於九十一年三月九日十六時三十分許，在
    琉球鄉漁福漁港丁○○所有之編號ＣＴＲ－ＰＴ－二七二九號膠筏上，查扣上開
    二把魚槍，並經台灣屏東地方法院檢察署檢察官偵訊後主動查悉上情。
二、甲○○為台南縣潛水協會總幹事兼總教練，丙○○、庚○○、戊○○及乙○○等
    人則為會員，為舉辦及參加該協會九十一年度春季複訓「水中狩獵」之潛水課程
    ，由甲○○率隊，於九十一年三月九日到達屏東縣琉球鄉準備活動，並於該日活
    動結束後欲投宿於己○○所經營之耶林渡假村，惟因該協會及各該人等均無合法
    魚槍可供使用，遂共同基於未經許可而持有魚槍之犯意聯絡，未經主管機關許可
    ，除向欲出海搭乘膠筏之船主丁○○借得上開二把魚槍外，另向己○○借得己○○合法持有（持有編號為五０七九號）之以橡皮彈力為發射動力，機械性能良好
    ，可發射隨附之金屬箭，而有殺傷力之土造魚槍一把（槍枝管制編號為0000
    000000號），己○○亦未經許可，將該把魚槍出借予甲○○等人，甲○○
    等人並向另不詳姓名之人借得另一把以橡皮彈力為發射動力，機械性能良好，可
    發射隨附之金屬箭，而有殺傷力之市售金屬材質魚槍一把（槍枝管制編號為00
    00000000號）後，共同於三月九日下午，由甲○○、丙○○、庚○○、
    戊○○、乙○○持右揭四把魚槍搭乘由丁○○之子陳志貴所駕駛之上開膠筏，不
    從安檢人員之勸阻，逕行駛離漁福漁港，至港區外泛亞公司所經營之箱網養殖區
    附近，從事水中狩獵活動（陳志貴違反國家安全法部分，業經台灣屏東地方法院
    以九十一年度易字第一○一八號判決確定）。嗣同日十四時三十分許返港後，旋
    為安檢人員登上膠筏檢查發現上情，並扣得前述四把魚槍。
三、案經台灣屏東地方法院檢察署檢察官自動檢舉及行政院海岸巡防署第六海岸巡防
    總隊第六一岸巡大隊報請台灣屏東地方法院檢察署檢察官偵查起訴。
    理  由
壹、有罪部分
一、訊據被告甲○○、陳清江、戊○○、丙○○、乙○○、丁○○及己○○等人均矢
    口否認有右揭犯行，被告陳文憶固不諱言扣案土造魚槍二把為其所有（槍枝管制
    編號分別為0000000000號、0000000000號），惟辯稱伊當
    時在醫院開刀，不知道這件事，魚槍本來就放在船上云云，被告己○○固不諱言
    扣案土造魚槍一把（槍枝管制編號分別為0000000000號）為其所有，
    惟辯稱：該把魚槍在九十年二月底時，棄置於海底云云，被告庚○○辯稱：我這
    次去只是去休閒、潛水，我沒有看到這幾把漁槍，我不記得有看人拿漁槍云云，
    被告戊○○辯稱：我上船時，沒有看到漁槍，後來自己就下水潛水，直到回港警
    察來了，才知道船上有漁槍，我不知道那幾把漁槍是誰的，也沒有看到誰在用那
    幾把漁槍云云，被告丙○○辯稱：我在船上要下水時，我有看到兩把漁槍，另外
    兩把漁槍，我沒有看到，直到回港後警察來，才知道一共有四隻，我沒有看到有
    人拿漁槍在使用云云，被告乙○○辯稱：我沒有拿這幾把漁槍使用。當天我有看
    到戊○○帶攝影機下去，我們主要是欣賞漁場云云，被告甲○○辯稱：我上船時
    有看到船上有一、二把漁槍，後來我在海底活動時，有撿到兩把漁槍，並交給船
    長陳志貴，有一把上面有寫人名，另一把應該就是0000000000那把金
    屬握把，我看到這兩把槍時，心想這是海底垃圾，想要清除海底垃圾，才會把它
    帶上來云云。經查
二、被告甲○○、陳清江、戊○○、丙○○、乙○○、丁○○確有執持占有扣案四把
    魚槍，此部分之事實，可由下列論據證明。
（一）扣案漁槍於膠筏離開港區時，即已置放在膠筏上。此部分之事實，業據被告甲○○、丙○○、戊○○等人於警訊時，被告甲○○於檢察官偵訊時（九十一年
      度偵字第二○七九號卷第十五頁），分別供述扣案魚槍早已放在膠筏等語明確
      ，有各該人等警訊筆錄在卷可考。
（二）被告甲○○、陳清江、戊○○、丙○○、乙○○、丁○○衡情不可能不知悉膠
      筏上有魚槍。此由ＣＴＲ－ＰＴ－二七二九號膠筏體型甚小，扣案魚槍槍身分
      別長六十九、八十九、一二四、一○九公分，此有證人梁書彰等所庭呈之膠筏
      相片二幀、被告甲○○等出港相片四幀、進港相片二幀、內政部警政署刑事警
      察局槍彈鑑定書一份在卷可稽（本院卷第五十二至五十五頁，九十一年度偵字
      第二○七九號卷第二十四至二十七頁）等可證。
（三）扣案四把魚槍，係被告甲○○、陳清江、戊○○、丙○○、乙○○、丁○○為
      從事海中狩獵活動之用而攜上攜上膠筏。
１、被告甲○○、丙○○、戊○○、乙○○及庚○○等人，均為台南縣潛水協會會員
    ，該協會並無合法魚槍可供訓練使用，此業據被告甲○○於檢察官偵訊時供承在
    卷（九十一年度偵字第二○七九號卷第五十頁）。
２、被告陳文憶於檢察官偵訊時供稱：「我識他（甲○○）半年了，他常常來照顧我
    們的生意」（九十一年度偵字第四九八○號卷第九頁）。
３、被告己○○經營椰林渡假村，被告甲○○等潛水會員該日擬住宿於該渡假村，而
    住宿等相關事實均係由被告己○○與甲○○接洽，亦據被告己○○供陳在卷（同
    前偵卷第六十頁）。
４、被告甲○○為台南縣潛水協會總幹事兼總教練，此為被告甲○○自承在（九十一
    年度偵字第二○七九號卷第五十頁），而被告甲○○等案發當日之潛水活動係由
    甲○○所召集，此除據被告丙○○於本院供明外（本院卷第二十七頁），亦可由
    前述被告陳文憶、己○○之供述佐證。
５、被告甲○○帶同被告陳清江、戊○○、丙○○、乙○○、丁○○等於該日所進行
    之潛水活動，包括以魚槍進行水中狩獵，此業據被告甲○○於檢察官偵訊中供稱
    ：「（問：課程中有水中狩獵是怎麼回事）答：是晉階用的課程」「（問：用何
    工具狩獵）答：用魚槍或魚叉，而該次之課程以攝影為主，水中狩獵只是一個既
    定的課程」等語（同前偵卷第五十頁），被告丙○○於本院亦供稱：「我們當天
    是要去射魚」等語（本院卷第二十七頁），此外，並有有台南縣潛水協會九十一
    年度春季複訓課程表一份，其上記載該日課程內容為：「夜潛、深潛及水中狩獵
    （攝影）」（附於警卷內）可佐。
６、被告甲○○等確有以魚槍進行水中狩獵活動，此業據證人梁書彰、王倫俊即海岸
    巡防署南部地區巡防局第六海巡總隊人員於本院結證屬實，證人梁書彰證稱：「
    當時我是漁福安檢站站長，他們回來時，都著潛水衣，當時我有上船安檢，在我
    在照片所簽示處有一個小冰箱，四把漁槍都一起放在膠筏船板上（以紅筆圈畫甲
    ），很明顯易見的，並未用東西包覆，且當時有在船上發現有漁獲，但記不得放
    在哪裡。印象中有看到海驪魚等魚，我雖然沒有逐一把魚檢視，但有看到部分的
    魚，有遭漁槍穿刺過魚體的痕跡」等語，證人王倫俊證稱：「我帶隊安檢時，海
    驪魚有被漁槍穿刺痕跡，海驪魚因魚體較大約四、五十公分，印象中有三、四隻
    ，其他小魚，我沒有特別注意有幾隻」等語。
（四）按所謂「持有」，係將物置於自己實力支配之下（最高法院七十四年台上字第
      三四○○號判例參照），且並非必需親自持有，如以共同犯罪之意思，事先有
      犯意之合致，而由其中一部分人實施犯罪行為，即有共同犯罪之存在，查本案
      被告甲○○、陳清江、戊○○、丙○○、乙○○等五人即係為從事海中狩獵活
      動之用而將前揭四把魚槍攜上膠筏，嗣又持有借得之魚槍共同至水中狩獵，且
      該魚槍置於膠筏上為被告甲○○所明知，客觀上該槍枝係置於被告甲○○等五
      人等人實力支配之下，係屬其所持有無訛。縱魚槍僅只四枝，惟被告甲○○係
      居教授之身份，亦不影響被告甲○○等五人共同持有魚槍之犯行。
三、被告陳文憶確有將魚槍扣案魚槍二把（槍枝管制編號分別為000000000
    0號、0000000000號）出借、被告己○○亦確有將扣案魚槍一把（槍
    枝管制編號為0000000000號）出借予甲○○、丙○○、庚○○、戊○○及乙○○等人，此部分之事實，可由下列論據證明。
（一）被告陳文憶所有前揭二把魚槍係於案發當日由甲○○等持上膠筏，此由證人梁
      書彰所庭呈案發後補拍的膠筏相片上所示該膠筏於閒置時船上並未散置雜物，
      又膠筏停靠岸邊，將魚槍置於膠筏上顯易遺失，被告陳文憶自無可能將之任意
      置放於船上，被告陳文憶顯係為經營被告乙○○、庚○○所稱之潛水店（本院
      卷第二十九頁），始提供甲○○等前揭水中狩獵所須之魚槍甚明。
（二）被告己○○亦確有將前揭魚槍一把出借予甲○○等人。此由被告己○○於本院
      坦承：「他們到東港時，先通知我，我把他們的行李放到我車上，載他回我的
      渡假村後，放下部分行李，甲○○要我戴他們去陳志貴那裡，我就載他們一起
      去陳志貴的膠筏處漁福漁港」等語，被告丙○○亦供承：「我們那天先把行李
      放到耶林之後，才去漁福漁港。我是騎機車去，去時大家都有租機車，我們當
      天跟著他的貨車一起去耶林，放完行李後，才一起去漁港坐膠筏」等語，被告
      甲○○亦不諱言伊等於出港前有與被告己○○碰面等語（以上參本院卷第二十
      八頁），足證被告甲○○等於出港前確有與被告己○○接洽並整理行李裝備等
      情，又大海茫茫，苟被告己○○所遺失之魚槍，能在海中恰為投宿之客人甲○○拾獲，為免過於無稽，參以渡假村業者提供渡假者渡假所須相關用品為社會
      之常情，琉球島之觀光資源之一，屬其海底景觀，業者除提供浮潛等用具外，
      進而為招攬客戶，非法提供魚槍吸引遊客，被告己○○確有提供前揭魚槍出借
      予甲○○等人亦至為明確。
四、此外，扣案四把魚槍，經送請內政部警政署刑事警察局鑑定之結果，確認均屬以
    橡皮彈力為發射動力，機械性能良好，可發射隨附之金屬箭，而有殺傷力之魚槍
    ，此有該署刑鑑字第０九一００八八九二七號槍彈鑑定書一份附卷可參。
五、綜上所述，本件事證明確，被告陳文憶等所辯無非卸責之詞，不足採信，被告陳
    文憶等犯行堪以認定，應依法論科。
六、核被告甲○○、丙○○、庚○○、戊○○、乙○○所為，係犯違反槍砲彈藥刀械
    管制條例第九條第三項之未經許可持有魚槍罪，被告陳文憶、己○○所為，係犯
    違反槍砲彈藥刀械管制條例第九條第一項之未經許可出借魚槍罪。被告甲○○、
    丙○○、庚○○、戊○○、乙○○二人就上開犯行，有犯意聯絡及行為分擔，皆
    為共同正犯。爰審酌被告甲○○、丙○○、庚○○、戊○○、乙○○、陳文憶、
    己○○等犯罪動機單純，犯罪所生危害非鉅，被告甲○○就持有魚槍犯行之分擔
    為重，被告陳文憶出借槍枝之數量較多，被告等犯罪後均飾詞諉過之態度等一切
    情狀，量處如主文所示之刑，並諭知如易科罰金之折算標準示懲。扣案之魚槍三
    把（槍枝管制編號號0000000000號、0000000000、000
    0000000號）係違禁物，應依刑法第三十八條第一項第一款之規定宣告沒
    收，另扣案之魚槍一把（槍枝管制編號號0000000000號）係被告己○○經許可合法持有，自無從宣告沒收。
貳、被告陳文憶無罪部分
一、公訴意旨另以被告丁○○自不詳時日起即持有前揭魚槍二把（槍枝管制編號號0
    000000000號、0000000000號），因認被告陳文憶另涉犯槍
    砲彈藥刀械管制條例第九條第三項之未經許可持有魚槍罪。按犯罪事實應依證據
    認定之，無證據不得推定其犯罪事實；又不能證明被告犯罪或其行為不罰者，應
    諭知無罪之判決，刑事訴訟法第一百五十四條、第三百零一條第一項分別定有明
    文。次按槍砲彈藥刀械管制條例業經立法院修正通過，九十年十一月十四日並經
    總統公布施行，並於同年月十六日起生效，其中第二十條原規定：「漁民未經許
    可，製造、運輸或持有自製之漁槍，供作生活工具之用者，處新臺幣二萬元以下
    罰鍰，本條例有關刑罰之規定，不適用之」。是依據前開說明，被告陳文憶行為
    時，關於漁民未經許可，製造、運輸或持有自製之漁槍供作生活工具之用者，已
    無相關之刑事罰規定，合先敘明。
二、經查被告陳文憶係具有漁民身分之人，此有被告陳文憶所持有非本案之另二把合
    法持有之內政部生活習慣特殊國民魚槍執照影本各二份附卷可稽（九十一年度偵
    字第二○七九號卷第十八、十九），而被告陳文憶所持有前揭魚槍二把（槍枝管
    制編號號0000000000號、0000000000號），均屬土造漁槍
    ，亦有前揭槍彈鑑定書一份在卷可參，再遍查全卷，並無何積極證據足資證明被
    告陳文憶於出借予被告甲○○前，有持該等魚槍未供作生活之須之情形，被告陳
    文憶此部分行為既屬不罰之行為，依前揭法條說明，自應就此部分為其無罪之諭
    知。
據上論斷，應依刑事訴訟法第二百九十九條第一項前段、第三百零一條第一項前段，
槍砲彈藥刀械管制條例第九條第一項、第三項，刑法第十一條、第二十八條、第四十
一條第一項、第三十八條第一項第一款，罰金罰鍰提高標準條例第一條前段、第二條
，判決如主文。
中      華      民      國      九十二      年     二     月    十一    日
                                      臺灣屏東地方法院刑事第四庭
                                          法  官   郭書豪
右正本證明與原本無異。
如不服本判決應於收受本判決後送達後十日內向本院提出上訴書狀，其未敘述上訴理
由者，並得於提起上訴後十日內向本院補提理由書狀（均須按他造當事人之人數附繕
本 ）「切勿逕送上級法院」
                                          書記官   唐淑嫻
中      華      民      國      九十二      年     二     月    十一    日
附錄本判決論罪科刑法條：
槍砲彈藥刀械管制條例第九條
未經許可，製造、販賣、轉讓、出租或出借魚槍者，處一年以下有期徒刑
、拘役或新台幣五十萬元以下罰金。
意圖供自己或他人犯罪之用，而犯前項之罪者，處二年以下有期徒刑、拘
役或新台幣一百萬元以下罰金。
未經許可，持有、寄藏或意圖販賣而陳列魚槍者，處六月以下有期徒刑、
拘役或新台幣五十萬元以下罰金。
第一項及第二項之未遂犯罪之。


司法院資訊處製作；財團法人民間司法改革基金會備份。
